臺灣基隆地方法院交通事件裁定　　　　100年度交聲字第450號
原處分機關　交通部公路總局臺北區監理所基隆監理站
異　議　人
即受處分人　林春光
上列異議人即受處分人因違反道路交通管理處罰條例案件，對於
交通部公路總局臺北區監理所基隆監理站於中華民國100年8月1
日所為之基監字第裁42-RB0000000號裁決處分，聲明異議，本院
裁定如下：
    主  文
異議駁回。
    理  由
一、本件聲明異議意旨略以：異議人即受處分人林春光（下稱異
    議人）於民國100年7月13日17時50分許，騎乘車牌號碼GKZ
    -412號機車沿基隆市○○路往信義市場好康那裡買東西，因
    為義七路是單行道，異議人沒有辦法直接轉過去，先暫停於
    信一路62號之1 小林眼鏡那裡，當時異議人騎乘該機車一直
    等候到綠燈時與待轉的機車一同行進橋上，警察吳文成當時
    就將異議人攔下並說異議人違規，異議人說沒有違規，因為
    警察當時要異議人簽名，所以異議人就在罰單上簽名，但是
    異議人不服警察當時的取締，當時在義七路71號點7 的攝影
    機可以證明異議人有正確行駛沒有違規，異議人於100年7月
    13日17時51分的前後時間，應該可以從錄影監視畫面看得出
    來，異議人是有依規定且正確的行駛在我的前進方向，對此
    違規事實，實有不服，且罰款金額負擔過於苛刻沈重，因此
    ，為此聲明異議，請求撤銷原處分等云云。
二、原處分意旨略以：異議人於民國100年7月13日17時51分許，
    騎乘車牌號碼GKZ-412 號機車，沿著基隆市○○路直接左轉
    義七路上祥龍橋，未依機慢車二段式左轉標誌之指示依循以
    二段式完成左轉之違規，為基隆市警察局第二分局信義分駐
    所執行交通勤務警員攔停制止，並製單舉發「未依規定二段
    式左轉」，異議人未於舉發通知單上所載應到案日期至原處
    分機關陳述意見或聽候裁決，嗣原處分機關認異議人有上開
    違規行為，乃依道路交通管理處罰條例第48條第1項第2款、
    違反道路交通管理事件統一裁罰基準及處理細則第41條、第
    43條、第44條，裁處異議人罰鍰新臺幣（下同）600 元，並
    依同條例第63條第1項第1款之規定記違規點數1點等語。
三、按汽車駕駛人轉彎時，有不依標誌、標線、號誌指示者，處
    新台幣（下同）600元以上1,800元以下罰鍰，道路交通管理
    處罰條例第48條第1項第2款定有明文。又汽車駕駛人違反第
    48條或第60條第1 項之規定者，除依原條款處罰鍰外，並各
    記違規點數1 點，道路交通管理處罰條例第63條第1項第1款
    分別定有明文。次汽車行駛至交岔路口，其行進、轉彎，應
    遵守燈光號誌；車輛面對圓形紅燈表示禁止通行，不得超越
    停止線或進入路口，道路交通安全規則第102 條第1項第1款
    、道路交通標誌標線號誌設置規則第206條第1項第5款第1目
    定有明文。此外，道路交通管理處罰條例所用名詞「車輛」
    ，係指在道路上以原動機行駛之汽車（包括機器腳踏車）或
    以人力、獸力行駛之車輛，而道路交通安全規則所用名詞「
    汽車」，係指在道路上不依軌道或電力架線而以原動機行駛
    之車輛（包括機器腳踏車），道路交通管理處罰條例第3 條
    第8款、道路交通安全規則第2條第1項第1款均定有明文。
四、本院查：
  (一)異議人於民國100年7月13日17時51分許，騎乘車牌號碼GKZ-
    412 號機車，沿著基隆市○○路直接左轉義七路上祥龍橋，
    未依機慢車二段式左轉標誌之指示依循以二段式完成左轉之
    違規，為基隆市警察局第二分局信義分駐所執行交通勤務警
    員吳文成攔停制止，並製單舉發「未依規定二段式左轉」之
    違規，並經原處分機關於100年8月1日基監字第裁42-RB0000
    000號裁處異議人罰鍰600元，並依道路交通管理處罰條例第
    63條第1項第1款規定記違規點數1 點之事實，有交通部公路
    總局台北區監理所基隆監理站函、移送書、聲明異議狀、裁
    決書、送達證書、基隆市警察局舉發違反道路交通管理事件
    通知單、陳述狀、基隆市警察局第二分局函在卷可稽（見本
    院卷第1頁至9頁）。是本件異議人於民國100年7月13日17時
    51分許，騎乘車牌號碼GKZ-412 號機車，沿著基隆市○○路
    左轉義七路上祥龍橋，為基隆市警察局第二分局信義分駐所
    執行交通勤務警員吳文成攔停制止之事實，應堪認定。
  (二)證人吳文成警員於本院100年8月23日訊問時證述：本件是我
    舉發，我當時是擔任基隆市警察局第二分局信義分駐所的巡
    佐，於100 年7 月13日16時起至同日18時止，在基隆市○○
    路及義七路交叉路口處服交通勤務，當時我昨警察制服站在
    義七路通往信一路的祥龍橋上，我是面對信一路及義七路口
    ，當時我是負責有汽機車未依規定兩段式左轉或其他交通違
    規的情事，當時機車駕駛人林春光於100年7月13日17時51分
    有違規，因未依規定兩段式左轉，異議人騎乘車牌號碼GKZ-
    412 號機車，沿著基隆市○○路直接左轉義七路上祥龍橋，
    我當時人站在橋上，我就示意異議人停車，異議人當時確實
    沒有先停於義七路，而直接由信一路左轉上祥龍橋，所以異
    議人當時是未依規定兩段式左轉。正確的方式應該是從信一
    路直行行駛至義七路的待轉區○○○○○路直行方向之路口
    交通號誌，轉變為綠燈時，再由義七路待轉出發直行上祥龍
    橋，這樣才是符合兩段式規定左轉。再者，本件違規是由我
    舉發，我今天有帶舉發當時的路口監視光碟壹片節錄內容，
    可以證明異議人當時騎乘機車的方向及沒有待轉且係直接左
    轉，並沒有到義七路待轉區待轉，足見異議人當時確實有違
    規的情形（庭呈光碟壹片內容不需要五分鐘，就可以看到異
    議人當時行車的方向，及有沒有違規的情形）；本件當時是
    我親眼所見，異議人駕駛機車從信一路人行道騎往待轉區沒
    有停止，直接左轉向祥龍橋上義七路的方向行駛，我當時是
    站立在祥龍橋上大約中央的位置，所以我有親眼看到，注意
    到，異議人騎乘機車確實是從信一路人行道直接左轉義七路
    而上祥龍橋的等語綦詳明確（見本院卷第16至19頁），並有
    光碟壹片在卷可佐。
  (三)本院於100年8月23日訊問時當庭播放上開光碟勘驗內容：「
    一、當庭勘驗證人吳文成警員所提出之光碟。
    二、勘驗結果：光碟螢幕顯示時間2011/07/1404：55：57中
        興路18巷26號，開啟螢幕看到異議人所騎乘的機車，直
        通過路口往義七路祥龍橋的方向行進，並無任何停車的
        跡象，螢幕所顯示的時間為2011/07/1404：55：57，異
        議人的機車已經行駛在信一路與義七路口交叉位置的中
        央還在往義七路上祥龍橋的方向繼續行駛，而畫面上祥
        龍橋上方的路燈號誌為綠燈。
    三、異議人所騎乘駕車繼續往祥龍橋上行駛，於2011/07/14
        04：56：00時有一部女性駕駛之機車由信一路直接左轉
        義七路通過信一路與義七路交叉路口，直接行駛義七路
        欲上祥龍橋，也沒有任何停車跡象，亦未停留在義七路
        機車待轉區的格子裡面，並且直接左轉義七路，此時，
        異議人所駕駛之機車已經通過斑馬線進入祥龍橋上，而
        異議人基車的前方從螢幕上看出本件交通承辦員警站在
        橋上執勤，面向異議人所騎乘機車的方向，而異議人的
        機車，一直行駛中未曾停過，此時祥龍橋上義七路方向
        的交通號誌，顯示綠燈，換言之異議人騎乘機車由信一
        路直接左轉義七路上祥龍橋，且其後方尾隨另一女性騎
        乘機車直接由信一路左轉欲往義七路方向之祥龍橋，其
        二人均為先至義七路機車待轉區。
    四、畫面播放至2011/07/1404：56：03處異議人所騎乘的機
        車於祥龍橋上大約中央的位置，經到庭證人巡佐吳文成
        攔阻，而另一名女性駕駛人其所騎乘機車在義七路祥龍
        橋方向的斑馬線上直駛往義七路的方向，此時，祥龍橋
        上往義七路的交通號誌仍顯示綠燈，重劃面上可看出在
        庭證人巡佐吳文成執勤攔阻違規駕駛人異議人。
    五、畫面上在信一路與義七路交叉路口，由信一路欲往義七
        路，在義七路十字路口斑馬線前方，有一個長方形待轉
        格。」等等情節，是異議人騎乘該機車確實沿信一路直
        接左轉往義七路方向之祥龍橋，並經到庭證人吳文成攔
        阻無訛，並有本院100年8月23日訊問筆錄、上開光碟壹
        片在卷可佐。
  (四)又交通標誌、標線、號誌等設置，具有公示、公信之效果，
    異議人為合法領有駕駛執照之人，其騎乘機車自應隨時注意
    各路段所設置之標誌、標線及號誌並應遵行之。是本院於10
    0年8月23日訊問時當庭播放上開光碟勘驗所示，異議人於將
    通過上開路口之際，僅需對前方路口號誌及車況稍加注意，
    即可知悉須至待轉區停等，是依該明顯交通標誌、標線之設
    置，已足供車輛駕駛人遵循，並明白了解上開路口欲左轉往
    義七路方向之祥龍橋，應先於信一路綠燈時駛至義七路道路
    側邊待轉區○○○○路綠燈後始得行駛，不得沿信一路直接
    左轉往義七路方向之祥龍橋，以維駕駛人及其他用路人之安
    全。職是，異議人所辯與事實不符，實無可信。是本件事證
    已臻明確，因此，異議人其他聲請調查證據，已無必要，併
    此敘明。
五、綜上，異議人於上揭時地有「未依規定二段式左轉」之「汽
    車駕駛人轉彎時，有不依標誌、標線、號誌指示」違規行為
    ，堪予認定，是原處分機關上開裁處異議人罰鍰600 元，並
    記違規點數1 點，核無違誤，是本件異議人執上開理由聲明
    異議，為無理由，應予駁回。
據上論結，應依道路交通事件處理辦法第18條，裁定如主文。
中    華    民    國    100   年    8     月    24    日
                  交通法庭法  官  施添寶
以上正本證明與原本無異。
對於本件裁定如有不服，應於收受送達後5 日內，向本院提出抗
告書狀，敘述抗告之理由，抗告於臺灣高等法院。
中    華    民    國    100   年    8     月    24    日
                          書記官  施鴻均